臺灣臺北地方法院交通事件裁定　　　　 100年度交聲字第80號
　　　　　　　　　　　　　　　　　　 100年度交聲字第81號
原處分機關　臺北市交通事件裁決所
異　議　人
即受處分人　　唐竹鈴
上列受處分人因違反道路交通管理處罰條例案件，不服臺北市交
通事件裁決所於中華民國99年12月23日所為如附表所示之處分（
原處分案號詳如附表所示），聲明異議，本院裁定如下：
    主  文
原處分均撤銷。
唐竹鈴均不罰。
    理  由
一、異議意旨略以：車號383–ERC號重型機車，固係異議人即受
    處分人所有，惟本件交通違規時間即99年2月5日時，係異議
    人之上班時間，且異議人服務之單位打卡，沒有請假是不可
    以出去的，當時機車並非異議人所騎乘，更未於案發當日騎
    乘該機車至如附表所示之交通違規地點，原處分機關未予詳
    察，逕予裁處罰，異議人實難甘服，為此，依法聲明異議等
    語。
二、原處分機關臺北市交通事件裁決所係以：異議人所有車牌號
    碼383–ERC號之重型機車，於附表所示之時間、地點，經警
    以該車所有人即異議人為受通知人，逕行舉發有如附表所示
    之交通違規行為，異議人不服提出申訴，經原舉發機關調查
    結果，仍認異議人有如附表所示之違規事實，依道路交通管
    理處罰條例第53條第1項、第60條第1項、第63條第1項之規
    定，於99年12月23日分別裁處如附表所示之罰鍰，並記違規
    點數在案。
三、按汽車駕駛人，行經有燈光號誌管制之交岔路口闖紅燈者，
    處新臺幣（下同）1,800元以上5,400元以下罰鍰，並記違規
    點數3點；汽車駕駛人，駕駛汽車有違反本條例之行為，經
    交通勤務警察或依法令執行交通稽查任務人員制止時，不聽
    制止或拒絕停車接受稽查而逃逸者，除按各該條規定處罰外
    ，處3,000元以上6,000元以下罰鍰，並記違規點數1點；道
    路交通管理處罰條例第53條第1項、第60條第1項、第63條第
    1項第1款、第3款固分別定有明文。惟法院受理有關交通事
    件及聲明異議案件之處理，準用刑事訴訟法之規定，道路交
    通管理處罰條例第89條前段規定甚明；道路交通管理處罰條
    例事件之本質雖為行政罰，惟在其性質及法院處理程序與刑
    事訴訟程序法規範之目的不相牴觸之範圍內，自應依照刑事
    訴訟法之相關規定以為準據，而道路交通管理處罰條例事件
    ，係由公路主管機關或警察機關就違反該條例之行為予以稽
    查、查證後依法舉發，再由裁決機關依法予以處罰，與刑事
    訴訟係由檢察官代表國家對犯罪行為予以偵查、追訴，由法
    院予以判決處罰，其規範目的均係為維護法律及社會秩序，
    基於公益立場，行使國家公權力對違反法律秩序之行為予以
    處罰，就此而言，刑事訴訟法第154條第2項「犯罪事實應依
    證據認定之，無證據不得認定犯罪事實。」等規定，自應在
    準用之列。質言之，在違反道路交通管理處罰條例事件，行
    為人之違規事實應依證據認定之，舉發機關自應就所舉發之
    違規事實負舉證責任；而法院於審理行為人違反道路交通管
    理處罰條例案件，於踐行調查證據後為事實認定時，如就原
    處分機關所認定之行為人違規事實仍有合理之懷疑，無法確
    信行為人確有該當於道路交通管理處罰條例所處罰條文之構
    成要件事實時，即應依「倘有懷疑，則從被告之利益作解釋
    」，作對受處分人有利之認定。
四、經查:
(一)、本件車牌號碼383–ERC號重型機車，於附表編號2所示時、
    地，因有駕車行經燈光號誌管制之交岔路口闖紅燈之交通違
    規行為，為警當場示意停車受檢，該重型機車之駕駛人拒絕
    停車接受稽查而逃逸，經警記下其車號後，以該重型機車之
    所有人即異議人為被通知人，於99年11月12日以郵寄掛號方
    式，寄送如附表所示之舉發通知單與異議人之事實，業據舉
    發員警林啟賓、在場員警鄭惠婷於本院調查時證述綦詳，並
    有如附表所示之舉發違反道路交通管理事件通知單、臺北縣
    政府（現已改制為新北市政府）警察局蘆洲分局99年12月14
    日北縣警交裁字第0990050701號函檢附送達證書附卷足憑。
    是車牌號碼383–ERC號之重型機車有如附表所載之交通違規
    行為，固堪認定。
(二)、而上開車號之重型機車確係異議人所有一節，固據異議人自
    承在卷，並有臺北市監理處100年3月7日北市監牌字第10060
    491100號函檢附上開車號車籍查詢表在卷可佐。惟依附表編
    號2之舉發違反道路交通管理事件通知單所載，該違規之駕
    駛人頭戴紅色全罩安全帽、年約20出頭、男子，而異議人為
    40年1月7日出生，於本件違規舉發時，已年滿49歲，要與該
    通知單上所載之違規行為人年紀相距甚遠，已難認本件交通
    違規事件之行為人確係異議人。參以，證人林啟賓於本院調
    查時具結證稱：當天我跟鄭惠婷一起在新北市○○區○○路
    與集賢路口執行路檢，我們是站在信義路口執行路檢，違規
    民眾騎乘重型機車從集賢路口左轉至信義路口，我看到信義
    路方向之號誌是綠燈，他左過來就到我跟鄭惠婷所站的位置
    ，我站出去拿指揮棒示意對方停車，他就在我們面前直接迴
    轉到對向車道，並騎走離開，我不記得該重型機車的顏色，
    但上面坐2個人，騎士看起來是男生，後面坐的是女生，騎
    士的特徵就是我在罰單上所寫的，他戴的是全罩式的安全帽
    等語；證人鄭惠婷亦明確證述：我當時跟林啟賓在信義路，
    執行6時至8時之巡邏勤務，所站位置接近該路與集賢路口，
    該違規之行為人左轉信義路闖紅燈，是一男一女共騎一輛車
    ，男生騎乘機車，很年輕，我從他的穿著打扮確認他是男生
    ，後座的人是女生，她抱著前面的騎士等語，亦均明確指出
    本件如附表所示交通違規事件之行為人為一年輕之男子，益
    徵異議人確非本件違規之機車駕駛人，甚為灼然。此外，復
    查無其他證據足資證明異議人確係原處分所指違規車輛之駕
    駛人，尚不得僅因異議人係上開重型機車之所有人，而將
    本件違規行為歸責於異議人。異議人前開置辯，洵堪採信。
五、綜上所述，異議人既確非如附表所示交通違規事件之行為人
    ，原處分機關未予詳查，逕予裁罰，即法即有未洽。從而，
    本件異議為有理由，應由本院將如附表所示之原處分均予撤
    銷，並改諭知異議人不罰，以資適法。
六、據上論斷，應依道路交通案件處理辦法第19條前段，裁定如
    主文。
中    華    民    國   100    年    7     月    29    日
                      交通法庭法  官  李殷君
以上正本證明與原本無異
如不服本裁定應於送達後5日內向本院提出抗告狀
                              書記官  殷玉芬
中    華    民    國   100    年    8     月    1     日
附表：
┌─┬──────┬──────┬──────┬────┬───────┬─────┐
│編│裁決書案號／│違規時間地點│  違規事實  │裁罰內容│原舉發單位、舉│原舉發通知│
│號│聲明異議案號│            │            │(新臺幣)│發通知單案號  │應到案日期│
├─┼──────┼──────┼──────┼────┼───────┼─────┤
│一│99年12月23日│99年2月5日晚│違反處罰條例│3,000元 │臺北縣政府（現│99年3月5日│
│  │北市裁罰字第│上6時53分； │之行為，拒絕│，並記違│已改制為新北市│          │
│  │裁22-C088087│臺北縣蘆洲市│停車接受稽查│規點數1 │政府）蘆洲分局│          │
│  │83號（100年 │（現已改制為│而逃逸      │點      │99年2月5日北縣│          │
│  │度交聲字第80│新北市蘆洲區│            │        │警交大字第C088│          │
│  │號）        │）集賢路    │            │        │08783號       │          │
├─┼──────┼──────┼──────┼────┼───────┼─────┤
│二│99年12月23日│同上        │駕車行經有燈│1,800元 │新北市政府蘆洲│99年3月5日│
│  │北市裁罰字第│            │光號誌管制之│，並記違│分局99年2月5日│          │
│  │裁22-C088087│            │交岔路口闖紅│規點數3 │北縣警交大字第│          │
│  │84號（100年 │            │燈          │點      │C00000000號   │          │
│  │度交聲字第81│            │            │        │              │          │
│  │號）        │            │            │        │              │          │
└─┴──────┴──────┴──────┴────┴───────┴─────┘